臺灣嘉義地方法院刑事判決
111年度金訴字第260號
公  訴  人  臺灣嘉義地方檢察署檢察官
被      告  蔡旭廷



上列被告因加重詐欺等案件，經檢察官提起公訴（111年度偵字
第6984號），被告於準備程序中就被訴事實為有罪之陳述，經告
知簡式審判程序之旨，並聽取當事人之意見後，本院合議庭裁定
由受命法官獨任改依簡式審判程序審理，判決如下：
    主    文
蔡旭廷犯三人以上共同詐欺取財罪，處有期徒刑陸月。
    犯罪事實
一、蔡旭廷於民國109年6、7月間某日起，因其友人陳俞廷（原
    名陳俐汝）、周志宇之介紹加入由真實姓名、年籍不詳之人
    發起，並另有陳俞廷、周志宇等3人以上成年人所組成，以
    實施詐術為手段、具有持續性及牟利性之有結構性組織之詐
    欺集團（下稱本案詐欺集團，無證據證明有未滿18歲之人，
    涉犯組織犯罪防制條例部分業經另案起訴及判決，非本案起
    訴範圍，陳俞廷、周志宇部分則由警方偵辦中），擔任提供
    自己帳戶供不特定被害人匯入遭詐騙款項後再為提領取款之
    車手工作。蔡旭廷及本案詐欺集團成員即意圖為自己不法所
    有，共同基於三人以上詐欺取財及掩飾隱匿詐欺所得去向之
    洗錢犯意聯絡，由蔡旭廷提供其所申設之中國信託商業銀行
    帳號000-000000000000號帳戶（下稱本案中國信託帳戶）供
    本案詐欺集團使用，後本案詐欺集團成員即於109年7月間對
    梁馨云佯稱投資等節而施以詐術，致梁馨云陷於錯誤於109
    年7月27日22時31分匯款新臺幣（下同）10萬元至本案中國
    信託帳戶，復接續於同時35分匯款5萬元至本案中國信託帳
    戶。再由蔡旭廷接受陳俞廷指示，先於同日22時38分許，在
    址設臺北市○○區○○○路0段000號之「統一超商忠林門市」內
    自動提款機提領梁馨云遭詐騙之10萬元，復於翌日0時58分
    以網路銀行轉帳之方式，轉匯上開梁馨云遭詐騙之5萬元至
    蔡旭廷提供本案詐欺集團使用之新光商業銀行帳號000-0000
    000000000號帳戶（下稱本案新光銀行帳戶），並自本案新
    光銀行帳戶提領上開5萬元，再將上開共15萬元一併交給周
    志宇，而此方式掩飾、隱匿該等詐欺犯罪所得之流向。
二、案經梁馨云訴由臺北市政府警察局松山分局報告臺灣嘉義地
    方檢察署檢察官偵查起訴。
    理    由
一、上開犯罪事實，業據被告蔡旭廷在警詢及本院均坦承不諱，
    核與告訴人梁馨云在警詢之指述相符（警卷第7至8頁、第58
    至60頁），且有本案中國信託帳戶之基本資料、存款交易明
    細及自動化交易LOG資料-財金交易、告訴人與詐欺集團成員
    對話紀錄文字檔12張、臺灣臺北地方檢察署檢察官110年度
    偵字第1423、1895、2063號起訴書附卷可憑（警卷第15至20
    頁、第61至72頁；偵字第3753號卷第45至51頁）。被告之任
    意性自白堪信為真實。
二、按行為人如客觀上有洗錢防制法第2條第1款或第2款之洗錢
    行為，且主觀上有掩飾或隱匿特定犯罪所得之犯意，即構成
    新法第2條第1款或第2款之洗錢行為，縱令係將自己之犯罪
    所得財物交予其他共同正犯亦同（最高法院109年度台上字
    第117號判決意旨參照）。被告將告訴人遭詐騙之款項提領
    及轉帳後再為提領，並上繳共犯周志宇，被告與共犯此揭行
    為，致檢警難以追查告訴人遭詐欺款項之去向，已發生製造
    詐欺犯罪所得金流斷點，達成隱匿犯罪所得之效果，客觀上
    已隱匿詐欺取財犯罪所得之去向。被告係智慮正常之成年人
    ，對所為將製造上開金流之斷點，自難諉為不知，是其主觀
    上具有隱匿詐欺取財犯罪所得之去向，而使來源形式上合法
    化，以逃避國家追訴、處罰之犯罪意思，已該當洗錢防制法
    第14條第1項之一般洗錢罪。
三、綜上所述，本案事證明確，被告之犯行均堪予認定。
四、論罪科刑：
（一）核被告所為，係犯刑法第339條之4第1項第2款之三人以上
      共同詐欺取財罪及洗錢防制法第14條第1項之洗錢罪。
（二）本案被告與共犯陳俞廷、周志宇等其他真實姓名年籍不詳
      之成年詐欺集團成員間，具有犯意之聯絡及行為之分擔，
      應論以共同正犯。
（三）被告本案所犯，為想像競合犯，應依刑法第55條前段之規
      定從一重之三人以上共同犯詐欺取財罪處斷。
（四）刑法第59條之酌量減輕其刑，必於犯罪之情狀，在客觀上
      足以引起一般人之同情，認為即予宣告法定最低度刑，猶
      嫌過重者，始有其適用。刑事審判旨在實現刑罰權分配之
      正義，故法院對有罪被告之科刑，應符合罪刑相當之原則
      ，使輕重得宜，罰當其罪，以契合社會之法律感情，此所
      以刑法第57條明定科刑時應審酌一切情狀，尤應注意該條
      所列10款事項以為科刑輕重之標準。同法第59條規定：「
      犯罪之情狀顯可憫恕，認科以最低度刑仍嫌過重者，得酌
      量減輕其刑。」及第74條所定之緩刑制度，均旨在避免嚴
      刑峻罰，法內存仁，俾審判法官得確實斟酌個案具體情形
      ，妥適裁量，務期裁判結果，臻致合情、合理、合法之理
      想（最高法院110年度台上字第3257號、102年度台上字第
      3046號判決意旨參照）。經查，被告為本案犯行時為21歲
      ，年紀尚輕，且其係輕信友人始為本案，而非詐騙集團之
      核心成員，與策劃詐騙犯行及實施詐術之人相比，惡性較
      輕。又除本案外，被告相同之行為雖尚有他案，然被告在
      該案均坦認犯罪且積極與該案被害人調解，獲取緩刑附條
      件（賠償被害人）之宣告，有臺灣臺北地方法院110年度
      審訴字第571號、111年度審訴字第584號判決在卷（偵字
      第6984號卷第5至27頁），本案原經檢察官誤認為同一案
      件併案至上開案件，因此退併辦而不及追加一併審理，而
      需另行起訴，然經查被告前案資料，迄今似無其餘偵辦中
      之案件，若因上情本案無從給予緩刑宣告且逕為判決，反
      可能致使被告前案之緩刑宣告即遭撤銷，被告必須入監服
      刑，無從賠償該案受損之被害人。又被告在本案已與告訴
      人以10萬元調解成立（尚未開始賠償），有新北市三重區
      調解委員會調解書附卷可憑（本院卷第79頁），逕為判決
      亦會致使本案告訴人無從獲取任何賠償。本院綜合審酌上
      開各節，認被告所為本案犯行之犯罪情狀尚堪憫恕，倘處
      以法定最低度刑即1年以上有期徒刑，依社會一般觀念及
      法律情感仍嫌過重，爰依刑法第59條規定，酌減其刑。
（五）爰審酌被告正值青壯年，具有勞動能力，竟不思循正當管
      道獲取財物，為快速獲取報酬而加入本案詐欺集團，由被
      告擔任提供帳戶供遭詐騙之被害人匯款，並提領或轉帳再
      為提領之車手工作，被告所為顯然無視政府一再宣示掃蕩
      詐欺集團決心，更造成本案告訴人之財產損失，同時使不
      法份子得以隱匿真實身分及犯罪所得去向，減少遭查獲之
      風險，助長犯罪，破壞社會秩序及社會成員間之互信基礎
      ，考量本案告訴人所受之損害程度、被告自始坦認犯行，
      核與洗錢防制法第16條第2項規定相符，以及被告已與告
      訴人調解成立；暨兼衡被告在本院自陳之智識程度、職業
      、家庭經濟狀況以及對本案量刑之意見等一切情狀，量處
      如主文所示之刑。
五、被告在本院審理時自承加入本案詐欺集團擔任車手1個月可
    以獲取5,000元之報酬，然迄今尚未領到報酬等語（本院卷
    第36頁），並本案卷證資料亦無證據足以證明被告確已實際
    獲得分配之報酬，且被告所取得之贓款，已依指示上繳予本
    案詐欺集團其他上游成員，依卷存證據資料所示，無證據證
    明被告對於洗錢標的，現有支配占有或實際管領，依法自無
    從對被告宣告沒收該等洗錢標的，是自無庸宣告沒收。
應依刑事訴訟法第273條之1第1項、第299條第1項前段，洗錢防
制法第2條第2款、第14條第1項，刑法第11條前段、第28條、第3
39條之4第1項第2款、第55條、第59條，刑法施行法第1條之1第1
項，判決如主文。
本案經檢察官林俊良提起公訴，檢察官葉美菁到庭執行職務
中　　華　　民　　國　　111 　年　　10　　月　　14　　日
                  刑事第三庭  法  官  方宣恩
以上正本證明與原本無異。
如不服本判決應於收受判決後20日內向本院提出上訴書狀，並應
敘述具體理由；其未敘述上訴理由者，應於上訴期間屆滿後20日
內向本院補提理由書（均須按他造當事人之人數附繕本）「切勿
逕送上級法院」。告訴人或被害人如對於本判決不服者，應具備
理由請求檢察官上訴，其上訴期間之計算係以檢察官收受判決正
本之日期為準。　　　　　　　　
中　　華　　民　　國　　111 　年　　10　　月　　14　　日
                              書記官  廖婉君
附錄論罪科刑條文：
中華民國刑法第339條之4
犯第339條詐欺罪而有下列情形之一者，處1年以上7年以下有期
徒刑，得併科1百萬元以下罰金：
一、冒用政府機關或公務員名義犯之。
二、三人以上共同犯之。
三、以廣播電視、電子通訊、網際網路或其他媒體等傳播工具，
    對公眾散布而犯之。
前項之未遂犯罰之。

洗錢防制法第14條
有第二條各款所列洗錢行為者，處七年以下有期徒刑，併科新臺
幣五百萬元以下罰金。
前項之未遂犯罰之。
前二項情形，不得科以超過其特定犯罪所定最重本刑之刑。